---
title: "ola"
output:
  pdf_document: default
  word_document: default
---

```{r setup, include=FALSE}
knitr::opts_chunk$set(echo = TRUE)
```

## __Introdução__

## __Revisão da Literatura__  

A compreensão do feminicídio assim como suas causas e os aspectos que aumentam o risco de a mulher ser assassinada é um problema contemporâneo e que, entretanto, está em uma espécie de limbo teórico, pouco estudado tanto na Sociologia quanto na Ciência Política (PORTELLA, 2008; PORTELLA, 2009). Os estudos da sociologia e criminologia põem seu foco nos homicídios, em razão de ser um evento majoritário (RATTON, 2010). As teorias feministas também dão uma importância menor a esse tipo de violência, em razão principalmente, de serem eventos minoritários em relação as agressões não-letais (PORTELLA, 2014). A área da Ciência Política é ainda mais desprovida de estudos que abordem esse problema socioeconômico e político, tendo em vista que, variáveis políticas e institucionais (STRATON, 2002; SCHRAIBER, 2005) têm impacto no ambiente no qual a mulher sofre o crime e traz um suporte maior de conhecimento sobre o espaço no qual a vítima é mais vulnerável (LAND; COHEN, 1990). 

Estudos apontam que as desigualdades de gênero (PALMA-SOLIS, 2008) em termos de educação, nível econômico, emprego e política aumentam os riscos de as mulheres estarem sujeitas a atos violentos (YLLO, 1983; PALLITTO; O’CAMPO, 2005), violência sexual (YODANIS, 2004) e feminicídio (BAILEY; PETERSON, 1995). Entretanto, há também evidências empíricas sobre a relação entre nível socioeconômico mais alto de uma mulher, especialmente em termos de renda e emprego, e um aumento do risco de _“intimate partner violence”_ (IPV)^[_Intimate partner violence_: refere-se ao comportamento de um parceiro íntimo ou ex-parceiro que causa danos físicos, sexuais ou psicológicos, incluindo agressão física, coerção sexual, abuso psicológico e comportamento de controle. Disponível em: https://www.who.int/news-room/fact-sheets/detail/violence-against-women. Acesso em 04/01//2019.]  (KRUG et al., 2002) e feminicídio (WHALEY; MESSNER, 2003). Esta relação contraditória, mostra que o efeito combinado dos fatores relacionados com o progresso econômico, político e de gênero deve ser levado em consideração ao lidar com a questão de IPV e feminicídio. As duas hipóteses sobre o como a violência afeta a vida das mulheres seguem caminhos distintos de explicação dos crimes, por conseguinte, o presente artigo irá explorar os efeitos dos fatores socioeconômicos como determinantes para a ocorrência do feminicídio, sendo derivada, portanto, da primeira hipótese.

Diana Russell^[Escritora e ativista feminina que tem por área de pesquisa a violência contra a mulher.] cunhou o termo feminicídio ao assassinato violento da mulher e, de acordo com o relatório _“Understanding and Adressing Violence against Women”_, elaborado pela Organização Mundial da Saúde (ONU, 2012) as principais causas e os fatores de riscos para esse tipo de violência são: baixo nível de educação; dominância masculina na família; disparidade de nível de educação, quando a mulher tem um nível mais alto de educação do que o parceiro; normas sociais que ligam a masculinidade ao domínio e a agressão; baixo status social econômico das mulheres; fracas sanções do Estado contra o IPV; fraca propensão de mulheres envolvidas em cargos políticos; altos níveis gerais de violência na sociedade; e predisposições de abusos sexuais na infância. Esses aspectos são essenciais para o mapeamento dos locais onde há o maior risco de morte para as mulheres e ajudam a compreender quais os fatores conjunturais e macrossociais que compõem o ciclo de violência contra mulher em sua forma mais cruel, o feminicídio.

Os crimes de violência letal cometidos pelos parceiros íntimos apontam para um conjunto de cenários nos quais as mulheres são assassinadas. O impacto da pobreza, da desigualdade social e econômica, altas taxas de desemprego, bem como a baixa escolarização e o limitado acesso à saúde conduzem o aumento significativo e contínuo dessa patologia social (DEARWATER et al., 1998; JONES et all., 1999). O risco de violência letal contra as mulheres varia entre países, entre características sociodemográficas e entre os parceiros. As formas salientes de desigualdades variam entre os países e culturas, por exemplo, nos Estados Unidos as diferenças de educação e prestígio ocupacional transmitem maior risco para as mulheres (GELLES, 1974; YLLO, 1998), enquanto que na Índia as diferenças de emprego são mais importantes^[International Clinical Epidemiologists Network. Domestic violence in India. a summary report of a multi-site household survey. Washington: International Centre for Research on Women, 2000.]. Entretanto, o artigo propõe fazer uma análise que busque encontrar qual o impacto da variáveis Índice de Desenvolvimento Humano (IDH) e Desemprego sobre as taxas de feminicídio nos 26 Estados do Brasil e no Distrito Federal. Sendo assim, a pesquisa apontaria, de forma geral, para quais são os aspectos que contribuem na formação de perfil social, econômico e político do que seria um ambiente mais vulnerável para as mulheres serem assassinadas.

níveis de renda e a pobreza são os fatores que estão mais fortemente associados a violência contra mulher, no geral, e ao crime de feminicídio, em particular. Embora a violência ocorra em todos os grupos econômicos, é mais frequente e incide mais sob os grupos sociais mais baixos (JEWKES, 2002; BACHMAN; SALTZMAN, 1995) e tanto a vítima quanto o agressor se encontram no mesmo status social, na maioria dos casos (PORTELLA, 2014).

As taxas de criminalidade são melhor previstas através das medidas de pobreza. Isto é, tanto o feminicídio quanto homicídio são melhor compreendidos como uma resposta à privação relativa ou absoluta, medida por algum padrão fixo de bem-estar (MESSNER, 1982; BAILEY, 1984). Essa é uma questão extremamente importante, porém, muito negligenciada nos estudos sobre os crimes de violência letal contra as mulheres (BANFIELD, 1974; BAILEY, 1984). O enorme déficit dos Estados brasileiros na promoção de bem-estar e na diminuição dos altos índices de desigualdade de renda corrobora com a ideia de que o desenvolvimento econômico, social e político tem impacto nas taxas de feminicídios das sociedades.

As taxas de desemprego, grau de escolaridade e acesso a saúde se correlacionam as variáveis de renda e pobreza, tendo impacto nas taxas de feminicídio. O desemprego e a recessão econômica (GUNN, 1998) produziriam um incremento na motivação para o crime (BECKER, 1982; QUINNEY, 1980; MERTON, 1968). As variáveis que compõem o Índice de Desenvolvimento Humano (IDH) são fatores que contribuem com a explicação da análise, pois, o grau de desenvolvimento da sociedade terá impacto nos índices de criminalidade e violência (WILLIAMS, 1984; GURR, 2015). 
A desigualdade de renda é um preditor significativo do grau de violência política em um país (MULLER; SELIGSON, 1990). Através de uma análise de 51 países em desenvolvimento entre 1968 e 1972, Bruce London e Thomas D. Robinson (1989) encontraram uma relação significativa entre a desigualdade de renda e violência que foi principalmente mediada pelo grau de distribuição de riqueza nas economias (PIAZZA, 2006) e essas particularidades podem ser avaliadas através dos dados do IDH. 

Todos esses aspectos fazem parte de um conjunto de explicações denominadas de teorias de _background_^[Enquadram-se nessa categoria as abordagens que tomam como base o indivíduo que comete o crime, desenvolvidas no campo da Psicologia, Psiquiatria e das Ciências Biológicas. Para alguns dos principais autores nesse campo cf. LEVI e MAGUIRE (2002).], segundo as quais fatores exteriores e anteriores à situação causam a violência (PORTELLA, 2014). Essas condições podem ser necessárias ou podem funcionar como fortes fatores de predisposição, mas não são, por si mesmas, suficientes para produzir violência (COLLINS, 2008).


## __Hipótese__

O artigo propõe investigar os efeitos do desenvolvimento e desemprego sobre as taxas de feminicídio. As teorias sobre criminalidade afirmam que o nível de desenvolvimento (renda, educação e saúde) e o grau de desigualdade de renda de uma sociedade são variáveis necessárias para as análises empíricas do problema (BLAU; BLAU, 1982; BAILEY, 1984; LAND; COHEN, 1990), em específico, nos estudos sobre a violência letal contra as mulheres (SCHRAIBER, 2005).

O ambiente político no qual as mulheres estão inseridas (BEATO, 1998; ARMIJO, 2010) também é uma perspectiva que repercute em como as vítimas são tratadas e quais as condições que o Estado oferece para uma maior inserção social e política das mulheres assim como a elaboração de políticas públicas de prevenção e contenção da violência contra as mulheres (SHERMAN, 1997). E, é a partir desse problema que surge a questão de pesquisa que guia o paper: países menos desenvolvidos têm taxas de feminicídios maiores? Para responder essa pergunta através do arcabouço literário sobre feminicídio, desenvolvimento socioeconômico e taxas de desemprego foram elaboradas três hipóteses para serem testadas.

Hipótese 1:

_A taxa de femincídio é afetada pela Índice de Desenvolvimento Humano e pela Taxa de Desemprego._

Hipótese 2:

_Quanto maior o Índice de Desenvolvimento Humano (IDH), menor a Taxa de Feminicídio._

Hipótese 3:

_Quanto maior a Taxa de Desemprego, maior a Taxa de Feminicídio._

##__Desenho de Pesquisa__  

O argumento é testado usando três bancos de dados distintos: o primeiro sobre a Taxas de Feminicídio no Brasil disponível no Mapa da Violência^[Mais informações sobre como ter acesso aos dados: https://www.mapadaviolencia.org.br/mapa2012.php#mulheres. Acesso em 12 de Janeiro de 2019.] durante o ano de 2012, o segundo sobre Índice de Desenvolvimento Humano (2010), disponível no Atlas do Desenvolvimento Humano do Brasil^[O Atlas traz, além do IDHM, mais de 200 indicadores de demografia, educação, renda, trabalho, habitação e vulnerabilidade, com dados extraídos dos Censos Demográficos de 1991, 2000, 2010. Mais informações sobre como ter acesso aos dados: http://atlasbrasil.org.br/2013/. Acesso em 12 de Janeiro de 2019.] e o último sobre as taxas de desemprego (2011) recolhidas no site Wikipédia^[A ausência de informações sobre as taxas de desemprego de cada estado no site do Instituto Brasileiro de Geografia e Estatística (IBGE) e no Instituto de Pesquisa Economia Aplicada (IPEA) fizeram com que a pesquisa recorresse a alternativa de busca pelo site Wikipédia. Disponível em: https://pt.wikipedia.org/wiki/Lista_de_unidades_federativas_do_Brasil_por_taxa_de_desemprego. Acesso em 12 de Janeiro.]. As escolhas dos anos foram feitas em decorrência da limitação dos dados para os mesmos anos e, portanto, a pesquisadora tentou uma aproximação das informações através dos anos mais recentes para o que tinha disponível.

Devido ao fato de minha questão de pesquisa envolver três objetos de análise (feminicídio, IDH e desemprego) as três bases de dados são muito relevantes. A primeira serve para analisar para analisar as taxas de femincídio para todos os estados do Brasil e Distrito Federal. O segundo possui indicadores integrados que são extraídos dos Censos Demográficos. A terceira variável foi extraída do site Wikipédia através de dados da Pesquisa Nacional por Amostra de Domicílios (PNAD) para o ano de 2011.

O argumento do artigo foi testado através do modelo de regressão linear e de correlação de Pearson. Minha hipótese é de que a taxa de feminicídio será afetada pelo IDH e pelo desemprego. Além disso, duas hipóteses específicas foram testadas também e analisam as relações restritas entre cada variável independente com a dependente. A amostra da pesquisa são 27 observações, a unidade de análise são os 26 estados brasileiros e o Distrito Federal com o uso de três variáveis contínuas. Por fim, serão testados alguns pressupostos para verificar se as conclusões da análise da regressão são confiáveis.  

##__Análise Exploratória dos Dados__  

As variáveis foram retiradas de três bancos distintos: Mapa da Violência (2012), Atlas do Desenvolvimento Humano do Brasil (2010) e Wikipédia (2011) para todos os Estados e foram escolhidas com o intuito de explicar os fatores que condicionam as mulheres a sofrerem violência letal cometida pelo próprio cônjuge ou ex-parceiro. 

A variável dependente do modelo é taxa de feminicídio, as informações sobre cada estado são feitas com base em quatro banco de dados: a fonte básica dos homicídios no país elaborada pelo Sistema de Informação de Mortalidade (SIM) – da Secretaria de Vigilância em Saúde (SVS) – do Ministério da Saúde. Essa fonte exige a certidão de óbito que fornece dados relativos a idade, sexo, estado civil, profissão, local da residência e causa da morte. Para as comparações com os dados internacionais foram utilizadas as bases de dados de mortalidade da OMS. Para o cálculo das taxas dos estados e municípios brasileiros foram utilizados os Censos Demográficos do IBGE e estimativas intercensitárias disponibilizadas pelo DATASUS^[ Para mais informações sobre a coleta dos dados: https://www.mapadaviolencia.org.br/pdf2012/mapa2012_mulher.pdf. Acesso em 10 de Janeiro de 2019.]. Para o ano de 2012 o estado que teve a maior taxa de feminicídio foi o Espírito Santo (9,4) e o menor Piauí (2,6).

As variáveis independentes são IDH e Desemprego. A primeira é elaborada através da disponibilização dos dados dos Censos Populacionais pelo IBGE e mede os níveis de renda, educação e saúde através de um conjunto de banco de dados. O Distrito Federal possui o maior IDH (0,824), já o estado de Alagoas possui o IDH mais baixo (0,631). Os dados do desemprego estão disponíveis no site Wikipédia, os dados são provenientes da Pesquisa Nacional por Amostra de Domicílio (PNAD) divulgada anualmente^[Para mais informações sobre os dados: https://pt.wikipedia.org/wiki/Lista_de_unidades_federativas_do_Brasil_por_taxa_de_desemprego. Acesso em 12 de Janeiro de 2019.]. O estado com a maior taxa de desemprego foi o Amapá (12,9) enquanto que a menor taxa foi Rondônia (3,1).

```{r echo=FALSE, message=FALSE, warning=FALSE, paged.print=FALSE}
# Abrir a base de dados

library(readxl) # carregar pacote para abrir a base

MapaViolencia2012_mulheres <- read_excel("C:/Users/Eliza/Documents/eliza_dados/MapaViolencia2012_mulheres.xlsx",
                                         col_types = c("text", "numeric", "numeric", 
                                                       "numeric"))
# Transformacao de variavel em numerica e atribuindo nomes

violence <- MapaViolencia2012_mulheres
desemprego <- violence$Desemprego_2011
feminicidio <- violence$Taxa_Feminicidio
IDH <- violence$IDH_2010

# Transformacao de variavel em numerica e atribuindo nomes

violence <- MapaViolencia2012_mulheres
desemprego <- violence$Desemprego_2011
feminicidio <- violence$Taxa_Feminicidio
IDH <- violence$IDH_2010

# Graficos da figura 1

# Carregar pacotes para os graficos

library(ggplot2)
library(tidyverse)
library(ggpubr)

# Formar data frame 

data1 <- data.frame( Estado=MapaViolencia2012_mulheres$Estado,
                    Taxa_Feminicidio=MapaViolencia2012_mulheres$Taxa_Feminicidio)

# Construir grafico sobre Feminicidio

Grafico1 <- data1 %>%
  mutate(Estado = fct_reorder(Estado, feminicidio)) %>%
  ggplot(aes(x=Estado, y=feminicidio)) +
  geom_bar(stat="identity", color = "black", fill = rgb(0.1,0.4,0.5,0.7)) +
  ggtitle("Taxa de Feminicídio por Estado - 2012") +
  xlab("Estados") + 
  ylab("Taxa de Feminicídio") +
  coord_flip()

# Formar data frame 

data2 <- data.frame( Estado=MapaViolencia2012_mulheres$Estado,
                     
                     IDH_2010=MapaViolencia2012_mulheres$IDH_2010)

# Construir grafico sobre IDH

Grafico2 <- data2 %>%
  mutate(Estado = fct_reorder(Estado, IDH)) %>%
  ggplot(aes(x=Estado, y=IDH)) +
  geom_bar(stat="identity", color = "black", fill = rgb(0.1,0.4,0.5,0.7)) +
  ggtitle("Índice de Desenvolvimento Humano por Estado - 2010") +
  xlab("Estados") + 
  ylab("IDH - 2010") +
  coord_flip()

# Formar Data Frame

data3 <- data.frame( Estado=MapaViolencia2012_mulheres$Estado,
                    Desemprego_2011=MapaViolencia2012_mulheres$Desemprego_2011)
Grafico3<- data3 %>%
  mutate(Estado = fct_reorder(Estado, desemprego)) %>%
  ggplot(aes(x=Estado, y=desemprego)) +
  geom_bar(stat="identity", color = "black", fill = rgb(0.1,0.4,0.5,0.7)) +
  ggtitle("Taxa de Desemprego por Estado - 2011") +
  xlab("Estados") + 
  ylab("Taxa de Desemprego") +
  coord_flip()

# Inserindo comando para unir graficos

figura1 <- ggarrange(Grafico1,Grafico2,Grafico3, common.legend = TRUE, legend = "bottom")
annotate_figure(figura1, top = text_grob("Figura 1", color = "black", size = 14), bottom = text_grob("Fonte: Elaboração Própria ", color = "black", hjust = 1, x = 1, size = 10))

```

A estatística descritiva contribui fortemente para uma análise mais sumarizada dos dados da pesquisa, facilitando a organização e a compreensão dos dados bem como suas distribuições, usando medidas de tendência central (média, mediana e moda), medidas de dispersão (valores mínimo e máximo, desvio padrão e variância). A seguir serão feitas as estatísticas descritivas das três variáveis do modelo: Taxa de Feminicídio, Taxa de Desemprego e Índice de Desenvolvimento Humano.

```{r}
# Abrir a base de dados

library(readxl) # carregar pacote para abrir a base

MapaViolencia2012_mulheres <- read_excel("C:/Users/Eliza/Documents/eliza_dados/MapaViolencia2012_mulheres.xlsx",
                                         col_types = c("text", "numeric", "numeric", 
                                                       "numeric"))
# Transformacao de variavel em numerica e atribuindo nomes

violence <- MapaViolencia2012_mulheres
desemprego <- violence$Desemprego_2011
feminicidio <- violence$Taxa_Feminicidio
IDH <- violence$IDH_2010

# Transformacao de variavel em numerica e atribuindo nomes

violence <- MapaViolencia2012_mulheres
desemprego <- violence$Desemprego_2011
feminicidio <- violence$Taxa_Feminicidio
IDH <- violence$IDH_2010

# Analise Exploratoria das Variaveis 

# Carregar pacote para tabela descritiva

library(pander)

pander(summary(violence, headr=T), caption = "Estatísticas Descritivas")



```

A análise descritiva foi feita para os 26 Estados e o Distrito Federal do Brasil. A variável dependente (taxa de feminicídio), como indicado na tabela apresenta uma média de 4,93 e um desvio padrão de em média 1,53. A variável independente IDH, possui uma média de 0,704 para os Estados e um desvio padrão de 0,049. A taxa de desemprego por Estado no Brasil tem média de 6,8 e um desvio padrão de 2,23.

O coeficiente de correlação de Pearson mede o grau de correlação linear entre duas variáveis quantitativas. O teste feito entre as variáveis de feminicídio e desemprego apresentou uma relação positiva, mas pouco significativa (0,204), o p-valor teve por resultado (0,307), o que demonstra, também, baixa correlação. O gráfico de dispersão demonstra melhor essa relação pouco significativa entre as duas variáveis.

```{r}
# Abrir a base de dados

library(readxl) # carregar pacote para abrir a base

MapaViolencia2012_mulheres <- read_excel("C:/Users/Eliza/Documents/eliza_dados/MapaViolencia2012_mulheres.xlsx",
                                         col_types = c("text", "numeric", "numeric", 
                                                       "numeric"))
# Transformacao de variavel em numerica e atribuindo nomes

violence <- MapaViolencia2012_mulheres
desemprego <- violence$Desemprego_2011
feminicidio <- violence$Taxa_Feminicidio
IDH <- violence$IDH_2010

# Correlacao Linear entre as variaveis do modelo

# Ativar pacote

library(pander)


# Correlacao entre feminicidio vs desemprego

cor(feminicidio,desemprego)
pander(cor.test(feminicidio,desemprego), caption = "Feminicídio e Desemprego")

```


```{r echo=FALSE}

# Abrir a base de dados

library(readxl) # carregar pacote para abrir a base

MapaViolencia2012_mulheres <- read_excel("C:/Users/Eliza/Documents/eliza_dados/MapaViolencia2012_mulheres.xlsx",
                                         col_types = c("text", "numeric", "numeric", 
                                                       "numeric"))
# Transformacao de variavel em numerica e atribuindo nomes

violence <- MapaViolencia2012_mulheres
desemprego <- violence$Desemprego_2011
feminicidio <- violence$Taxa_Feminicidio
IDH <- violence$IDH_2010

# Ativar pacote

library(pander)

# Grafico dispersao das variaveis 

# Ativar pacote

library(ggplot2)

# Grafico 1 - Dispersao feminicidio vs desemprego

desemprego <- violence$Desemprego_2011
plot1 <- ggplot(violence, aes(x=feminicidio, y= desemprego, color= Estado)) +
  geom_jitter()

plot2 <- plot1 +
  labs( x = "Taxa de Feminicidio - 2012", y = "Desemprego - 2010")
plot2 + theme(legend.position = "none")

```

O teste de correlação entre as variáveis feminicídio e IDH demonstrou uma relação negativa e pouco significativa (-0,044) e o p-valor reforça a baixa correlação entre as duas variáveis. O gráfico de dispersão apresentou a relação negativa e pouco significante.

```{r}
# Abrir a base de dados

library(readxl) # carregar pacote para abrir a base

MapaViolencia2012_mulheres <- read_excel("C:/Users/Eliza/Documents/eliza_dados/MapaViolencia2012_mulheres.xlsx",
                                         col_types = c("text", "numeric", "numeric", 
                                                       "numeric"))
# Transformacao de variavel em numerica e atribuindo nomes

violence <- MapaViolencia2012_mulheres
desemprego <- violence$Desemprego_2011
feminicidio <- violence$Taxa_Feminicidio
IDH <- violence$IDH_2010

# Correlacao entre feminicido vs IDH

# Ativar pacote

library(pander)

# correlacao

cor(feminicidio,IDH)
pander(cor.test(feminicidio,IDH), caption = "Feminicídio e IDH")

# Grafico 2 - Dispersao entre Feminicidio e IDH

# Ativar pacote

library(ggplot2)

# dispersao

plot1 <- ggplot(violence, aes(x=feminicidio, y= IDH, color= Estado)) +
  geom_jitter()

plot2 <- plot1 +
  labs( x = "Taxa de Feminicidio - 2012", y = "IDH - 2010")
plot2 + theme(legend.position = "none")
```

##__Resultados__

O modelo de regressão linear foi utilizado para estimar os valores condicionais das variáveis independentes, IDH e desemprego, de acordo com os dados da variável dependente, taxa de feminicídio. A hipótese que guia minha pesquisa é que ambas as variáveis afetam a taxa de feminicídio. Além disso, há duas hipóteses específicas: a. quanto maior o IDH, menor a taxa de feminicídio. b. quanto maior a taxa de desemprego, maior a taxa de feminicídio. Todas essas questões serão testadas na regressão. 

A tabela a seguir apresenta as informações sobre a regressão feita com 27 observações. O R quadrado ajustado (-0,038) isso significa que a capacidade explicativa do modelo é muito baixa e, portanto, não corresponde a tendência dos dados. O valor negativo atribuído a essa informação pode estar relacionado ao tamanho da amostra, que é relativamente pequeno. O p-valor (0,599) leva a consideração de não rejeição da hipótese nula, ou seja, que não há relação entre as variáveis. 
```{r}
# Abrir a base de dados

library(readxl) # carregar pacote para abrir a base

MapaViolencia2012_mulheres <- read_excel("C:/Users/Eliza/Documents/eliza_dados/MapaViolencia2012_mulheres.xlsx",
                                         col_types = c("text", "numeric", "numeric", 
                                                       "numeric"))
# Transformacao de variavel em numerica e atribuindo nomes

violence <- MapaViolencia2012_mulheres
desemprego <- violence$Desemprego_2011
feminicidio <- violence$Taxa_Feminicidio
IDH <- violence$IDH_2010

# Modelo de regressao 

regressao_1 <- lm (feminicidio ~ desemprego + IDH, data = violence)

# Gerando tabela de regressao 

# Ativando pacote
library(pander)

tabelaregressao <- data.frame(Observations = c(27),
                              Residual_Std._Error = c(1.561),
                              R2 = c(0.041),
                              Adjusted_R2 = c(-0.038),
                              p_value = c(0.599))
pander(tabelaregressao, caption = "Resultados Regressao")

```

O gráfico de Coeficiente reforça o que os dados da tabela anterior sobre a regressão já haviam confirmado, pois, quando os dois pontos das variáveis independentes tocam na linha do 0, demonstra que ambas não são significativas.

```{r echo=FALSE}
# Abrir a base de dados

library(readxl) # carregar pacote para abrir a base

MapaViolencia2012_mulheres <- read_excel("C:/Users/Eliza/Documents/eliza_dados/MapaViolencia2012_mulheres.xlsx",
                                         col_types = c("text", "numeric", "numeric", 
                                                       "numeric"))
# Transformacao de variavel em numerica e atribuindo nomes

violence <- MapaViolencia2012_mulheres
desemprego <- violence$Desemprego_2011
feminicidio <- violence$Taxa_Feminicidio
IDH <- violence$IDH_2010

# Modelo de regressao 

# Ativar pacote
library(coefplot)
coefplot(regressao_1, parm = -1)
```

##__Teste de Pressupostos__

A regressão linear necessita que as suposições do modelo ajustado precisam ser validadas para que as análises dos resultados sejam confiáveis. A seguir serão rodados seis testes para que o resultado da regressão seja de fato confirmado. O primeiro gráfico que é gerado quando a regressão é elaborada. 
A distribuição dos resíduos, portanto, indica boa qualidade do ajuste. Nesse teste de resíduos é possível comprovar que o modelo respeitou os pressupostos da homocedasticidade (variância dos erros) e linearidade. Além disso, é possível observar a presença de três outliers (casos: 8, 2 e 18). O caso 8 é considerado como um valor atípico, entretanto, a coleta foi feita corretamente e, por ele ser um outlier passa a impressão que seria um problema de resíduo e que comprometeria a análise. Entretanto, é apenas um caso discrepante que influencia o resultado. Os outliers demonstram que devem ser desenvolvidos estudos que ajudem a compreender as razões de índices destoantes da maioria. 

```{r}
# Abrir a base de dados

library(readxl) # carregar pacote para abrir a base

MapaViolencia2012_mulheres <- read_excel("C:/Users/Eliza/Documents/eliza_dados/MapaViolencia2012_mulheres.xlsx",
                                         col_types = c("text", "numeric", "numeric", 
                                                       "numeric"))
# Transformacao de variavel em numerica e atribuindo nomes

violence <- MapaViolencia2012_mulheres
desemprego <- violence$Desemprego_2011
feminicidio <- violence$Taxa_Feminicidio
IDH <- violence$IDH_2010

# Modelo de regressao 

regressao_1 <- lm (feminicidio ~ desemprego + IDH, data = violence)
par(mfrow=c(2,2))
plot(regressao_1)


```

O segundo pressuposto é o da normalidade do erro. Para visualização é rodado o teste de Normal Q-Q. Nesse caso, o pressuposto da normalidade é respeitado por haver uma aproximação homogênea dos casos em relação a reta. 

O pressuposto da linearidade serve para visualização da relação entre as variáveis. O teste de Scale-Location mostra se os casos são distribuídos igualmente ao longo dos intervalos preditores. O teste Residuals vs Leverage demonstra que além do pressuposto da linearidade ser cumprido, é possível observar que a medida de variância (homocedasticidade) é também respeitada. Há uma linha minimamente horizontal com uma distribuição igualmente aleatória.

O teste QQPLOT indica a distribuição dos resíduos. Sendo assim, demonstra a normalidade dos erros. Nesse caso, as observações também estão enquadradas entre as linhas paralelas e indicam um bom ajuste do modelo, obedecendo assim, o pressuposto da normalidade do erro. O gráfico também apresenta a existência de outliers (2 e 8).

```{r}
# Abrir a base de dados

library(readxl) # carregar pacote para abrir a base

MapaViolencia2012_mulheres <- read_excel("C:/Users/Eliza/Documents/eliza_dados/MapaViolencia2012_mulheres.xlsx",
                                         col_types = c("text", "numeric", "numeric", 
                                                       "numeric"))
# Transformacao de variavel em numerica e atribuindo nomes

violence <- MapaViolencia2012_mulheres
desemprego <- violence$Desemprego_2011
feminicidio <- violence$Taxa_Feminicidio
IDH <- violence$IDH_2010

# Modelo de regressao

regressao_1 <- lm (feminicidio ~ desemprego + IDH, data = violence)

# Testando os pressupostos da regressao

# Ativando pacote

library(car)

# Elaborando grafico do teste de outliers

# Qqplot para entender os residuos 
par(mfrow=c(1, 1))

qqPlot(regressao_1, main="QQ Plot")

```

O pressuposto para observações de outliers pode ser executado através do teste de Leverege Plots. No casso a seguir, foram analisadas as associações entre as feminicídio e cada variável independente. Tanto a relação entre feminicídio e desemprego quanto a feminicídio e IDH apontam para a existência de dois outliers (8 e 2). Demonstrando que há dois casos que ultrapassam a distância média que o restante da amostra possui.


```{r}
# Abrir a base de dados

library(readxl) # carregar pacote para abrir a base

MapaViolencia2012_mulheres <- read_excel("C:/Users/Eliza/Documents/eliza_dados/MapaViolencia2012_mulheres.xlsx",
                                         col_types = c("text", "numeric", "numeric", 
                                                       "numeric"))
# Transformacao de variavel em numerica e atribuindo nomes

violence <- MapaViolencia2012_mulheres
desemprego <- violence$Desemprego_2011
feminicidio <- violence$Taxa_Feminicidio
IDH <- violence$IDH_2010

# Modelo de regressao

regressao_1 <- lm (feminicidio ~ desemprego + IDH, data = violence)

# Testando os pressupostos da regressao

# Ativando pacote

library(car)

# LeveragePlots - pontos mais extremos

# Ativar pacotes

leveragePlots(regressao_1)
```

O teste seguinte dá indicíos de que há homocedasticidade no modelo. É possível observar que há uma aproximação dos pontos em relação a reta e eles estão distribuídos de modo, relativamente, aleatório. Devido ao pouco número de casos da amostra, outros testes com Breusch Pagan sugerem que uma transformação da variável seja feita. O teste apresentou um p-valor de (0,704) sugerindo heterocedasticidade no modelo, entretanto, ele é recomendado para pesquisas empíricas com grande quantidade de casos.  

```{r}
# Abrir a base de dados

library(readxl) # carregar pacote para abrir a base

MapaViolencia2012_mulheres <- read_excel("C:/Users/Eliza/Documents/eliza_dados/MapaViolencia2012_mulheres.xlsx",
                                         col_types = c("text", "numeric", "numeric", 
                                                       "numeric"))
# Transformacao de variavel em numerica e atribuindo nomes

violence <- MapaViolencia2012_mulheres
desemprego <- violence$Desemprego_2011
feminicidio <- violence$Taxa_Feminicidio
IDH <- violence$IDH_2010

# Modelo de regressao

regressao_1 <- lm (feminicidio ~ desemprego + IDH, data = violence)

# Testando Pressuposto da Homecedasticidade

# Ativando pacote

library(ggplot2)
library(pander)
# Gerando grafico homocedasticidade

spreadLevelPlot(regressao_1)
pander(bptest(regressao_1, varformula = NULL, studentize = TRUE, data = violence()))

```

O próximo teste analisa o pressuposto da normalidade dos resíduos. O gráfico demonstra que há uma distribuição normal dos resíduos do modelo.

```{r}
# Abrir a base de dados

library(readxl) # carregar pacote para abrir a base

MapaViolencia2012_mulheres <- read_excel("C:/Users/Eliza/Documents/eliza_dados/MapaViolencia2012_mulheres.xlsx",
                                         col_types = c("text", "numeric", "numeric", 
                                                       "numeric"))
# Transformacao de variavel em numerica e atribuindo nomes

violence <- MapaViolencia2012_mulheres
desemprego <- violence$Desemprego_2011
feminicidio <- violence$Taxa_Feminicidio
IDH <- violence$IDH_2010

# Modelo de regressao

regressao_1 <- lm (feminicidio ~ desemprego + IDH, data = violence)

# Testando Pressuposto nao-normalidade, normalidade dos residuos

# Ativando pacote

library(MASS)

# Distribuicao de residuo no grafico HISTOGRAMA

distresid <- studres(regressao_1)

# Elaborando grafico de histograma para residuos

hist(distresid, freq=FALSE, 
     main="Distribution of Studentized Residuals")
xfit<-seq(min(distresid),max(distresid),length=40) 
yfit<-dnorm(xfit) 
lines(xfit, yfit)

```


O teste de multicolorinearidade informa o grau de colinearidade entre as variáveis independentes do modelo. As correlações altas entre as variáveis causam instabilidade entre as variáveis numéricas ao ajustar a curva de regressão. Sendo, portanto, uma redundância no modelo. O resultado do Fator da Inflação da Variável teve por resultado para a variável Desemprego (1.015643), enquanto que a de IDH (1.015643), de acordo com os parâmetros estatísticos valores maiores ou iguais a 5 significam que há fortes indícios de que o pressuposto não esteja sendo cumprido. Isso significa que o modelo respeita o pressuposto da multicolinearidade. Além disso, esse teste demonstra que ambas as variáveis independentes não são suficientes para explicar o modelo. 

```{r echo=FALSE, message=FALSE, warning=FALSE, paged.print=TRUE}

# Abrir a base de dados

library(readxl) # carregar pacote para abrir a base

MapaViolencia2012_mulheres <- read_excel("C:/Users/Eliza/Documents/eliza_dados/MapaViolencia2012_mulheres.xlsx",
                                         col_types = c("text", "numeric", "numeric", 
                                                       "numeric"))
# Transformacao de variavel em numerica e atribuindo nomes

violence <- MapaViolencia2012_mulheres
desemprego <- violence$Desemprego_2011
feminicidio <- violence$Taxa_Feminicidio
IDH <- violence$IDH_2010

# Modelo de regressao

regressao_1 <- lm (feminicidio ~ desemprego + IDH, data = violence)

# Testando Pressuposto de Multicolinaridade

# Ativando pacote necessario

library(pander)

# # Rodando comando para visualização do pressuposto

vif(regressao_1)
pander(sqrt(vif(regressao_1)) > 2)
pander(sqrt(vif(regressao_1)))

```

O teste de independência dos erros verifica a auto correlação entre os erros do modelo. O p-valor possui o valor de (0.332), portanto, maior que (0.05). Sendo assim, a hipótese nula (os erros são independentes) não é rejeitada. Logo, não há relação entre as variáveis e o pressuposto de independência dos erros foi respeitado.  

```{r}
# Abrir a base de dados

library(readxl) # carregar pacote para abrir a base

MapaViolencia2012_mulheres <- read_excel("C:/Users/Eliza/Documents/eliza_dados/MapaViolencia2012_mulheres.xlsx",
                                         col_types = c("text", "numeric", "numeric", 
                                                       "numeric"))
# Transformacao de variavel em numerica e atribuindo nomes

violence <- MapaViolencia2012_mulheres
desemprego <- violence$Desemprego_2011
feminicidio <- violence$Taxa_Feminicidio
IDH <- violence$IDH_2010

# Modelo de regressao

regressao_1 <- lm (feminicidio ~ desemprego + IDH, data = violence)

# Ativando pacote

library(pander)

# Testando Pressuposto da nao independencia dos erros/auto-correlacionados 

# Ativando pacotes

library(pander)
library(car)

# Avaliando Teste para erros auto-correlacionados

durbinWatsonTest(regressao_1) # Gerou tabela de coeficientes atraves do summary da regressao

# Gerando Data Frame

durbinTabela <- data.frame(lag = c (1),
                           Autocorrelation = c(1.71),
                           Statistic = c(1.654),
                           p_value = c(0.338),
                           Alternative_hypothesis = c("rho#0"))
pander(durbinTabela)


```

